【裁判字號】    95,簡上,67
【裁判日期】    951025
【裁判案由】    違反槍砲彈藥刀械管制條例
【裁判全文】
臺灣苗栗地方法院刑事判決              95年度簡上字第67號
上  訴  人  臺灣苗栗地方法院檢察署檢察官
被      告  甲○○  41歲（民國54年7月1日生）
上列上訴人因被告違反槍砲彈藥刀械管制條例案件，不服本院苗
栗簡易庭95年度苗簡字第499 號中華民國95年6 月15日第一審簡
易判決（聲請簡易判決處刑案號：95年度偵字第2375號）提起上
訴，本院管轄之第二審合議庭判決如下：
    主  文
原判決撤銷。
甲○○未經許可，持有子彈，累犯，處有期徒刑肆月，併科罰金
新臺幣壹萬元；有期徒刑如易科罰金，以銀元參佰元即新臺幣玖
佰元折算壹日；併科罰金如易服勞役，以新臺幣壹仟元折算壹日
。扣案之土造子彈伍顆，均沒收之。
    事  實
一、甲○○前於民國92年間因毒品案件，經臺灣臺中地方法院，
    以91年訴字第2813號，判處有期徒刑1 年2 月（施用第1 級
    毒品部分）、10月（施用第2 級毒品部分），並經定應執行
    刑為1 年10月確定，於民國93年12月30日假釋出監，至94年
    5 月13日縮刑期滿未經撤銷假釋，視為執行完畢。詎甲○○
    猶不知悔改，未經許可，於95年3 月1 日15時許，在苗栗縣
    苗栗市○○路新東大橋旁，收受綽號「阿才」（真實姓名年
    籍不詳）之成年友人交付之具殺傷力之土造子彈7 顆，甲○
    ○自此時起，即持有上開子彈。嗣於同年4 月26日16時許，
    警員在苗栗縣公館鄉福德村5 鄰福德54號邱瑞龍住處，欲追
    查通緝犯徐婉玲下落時，經在場之甲○○同意警員之搜索而
    查獲，並扣得上開子彈7顆。
二、案經苗栗縣警察局移送臺灣苗栗地方法院檢察署檢察官偵查
    起訴。
    理  由
一、本件被告甲○○對於上述犯罪事實迭於警詢、檢察官偵查及
    本院審理時坦承不諱，且有土造子彈7 顆扣案可佐，而上述
    子彈經送請內政部警政署刑事警察局鑑驗之結果，認具有殺
    傷力，此有內政部警政署刑事警察局95年5 月5日刑鑑字第
    0950061337號槍彈鑑定書附卷可憑，其自白與犯罪事實相符
    ，其持有子彈之犯行，堪以認定。
二、核被告所為，係犯槍砲彈藥刀械管制條例第12條第4 項末經
    許可持有子彈罪。又被告有前述之前科素行，於上述時間執
    行完畢，此有臺灣高等法院被告前案紀錄表1 份附卷可稽，
    其於前案執行完畢後5 年內，再犯本件有期徒刑以上之罪，
    不論依修正前之刑法第47條，或修正後之刑法第47條第1項
    之規定，均構成累犯，對被告而言，並無有利或不利之情形
    ，自不生新舊法比較之問題，應逕依修正前之刑法第47條，
    論以累犯。
三、原審審酌被告犯罪之動機、目的、手段、持有子彈之地點、
    時間、數量，及尚未持之以犯罪，及犯罪後坦承犯行之態度
    等一切情狀，而依刑事訴訟法第449 條第1 項、第450 條第
    1 項，槍砲彈藥刀械管制條例第12條第4 項，刑法第11條前
    段、第47條、第41條第1 項前段、第38條第1 項第1 款，罰
    金罰鍰提高標準條例第2 條之規定，量處被告有期徒刑4 月
    ，並依法諭知易科罰金，以300 元折算1 日之折算標準，固
    非無見。但查：
（一）槍砲彈藥刀械管制條例第12條第4 項規定：「末經許可持
      有、寄藏或意圖販賣而陳列子彈者，處5 年以下有期徒刑
      ，併科新臺幣300 萬元以下罰金」，原審疏未諭知被告併
      科罰金，容有未妥。
（二）被告於行為時之刑法第41條第1 項前段規定：「犯最重本
      刑為5 年以下有期徒刑以下之刑之罪，而受6 個月以下有
      期徒刑或拘役之宣告，因身體、教育、職業、家庭之關係
      或其他正當事由，執行顯有困難者，得以1 元以上3 元以
      下折算1 日，易科罰金。」。又被告行為時之易科罰金折
      算標準，修正前罰金罰鍰提高標準條例第2 條前段（現已
      刪除）規定，就其原定數額提高為100 倍折算1 日，則本
      件被告行為時之易科罰金折算標準，應以銀元300 元折算
      1 日，經折算為新臺幣後，應以新臺幣900 元折算為1 日
      。惟95年7 月1 日修正公布施行之刑法第41條第1 項前段
      則規定：「犯最重本刑為5 年以下有期徒刑以下之刑之罪
      ，而受6 個月以下有期徒刑或拘役之宣告者，得以新臺幣
      1 千元、2 千元或3 千元折算1 日，易科罰金。」，經比
      較修正前後之易科罰金折算標準後，以95年7 月1 日修正
      公布施行前之規定，較有利於被告，則應依刑法第2 條第
      1 項前段之規定，適用修正前刑法第41條第1 項前段規定
      ，定其折算標準。而原審未對於前述易科罰金部分，就新
      舊法之規定，予以比較適用，容有未妥。
（三）被告於行為後，94年2 月2 日總統令修正公布之刑法，自
      95年7 月1 日施行，修正後之刑法第42條第3 項前段規定
      ：「易服勞役以新台幣1 千元、2 千元或3 千元折算1 日
      。」；95年5 月17日總統令修正公布之罰金罰鍰提高標準
      條例，自95年7 月1 日起刪除第2 條之規定。修正前刑法
      第42條第2 項前段規定：「易服勞役以1 元以上3 元以下
      折算1 日。」，而修正前罰金罰鍰提高標準條例第2 條前
      段規定，就其原定數額提高為100 倍折算1 日。茲比較修
      正前後之易服勞役折算標準，以修正後之規定，較有利於
      被告，則應依刑法第2 條第1 項後段規定，適用修正後之
      刑法第42條第3 項前段規定，定其折算標準。原審未就此
      部分比較新舊法之適用，亦有未洽。
      是公訴人認原審疏未諭知被告併科罰金，係屬判決不當為
      有理由（至公訴人認原審援用槍砲彈藥刀械管制條例第14
      條第4 項規定，對被告論罪科刑，亦有未妥。但查，原審
      於95年6 月27日，業已裁定更正原判決之原本及其正本之
      論罪科刑欄內關於「槍砲彈藥刀械管制條例第14條第4 項
      未經許可持有子彈罪」部分，更正為「槍砲彈藥刀械管制
      條例第12條第4 項未經許可持有子彈罪」。應適用法條欄
      及附錄原判決論罪科刑法條全文部分，亦一併更正，此有
      裁定書在卷足憑，是原審就適用上述法條之部分，尚無違
      誤，附此敘明），且原審判決既有上述之瑕疵可指，自難
      維持，應由本院予以撤銷改判。爰審酌被告持有子彈，對
      社會安全造成危害，但衡酌其並未持子彈另犯他罪，且於
      為警查獲後即坦承犯行，足見犯後態度尚佳，復衡酌其犯
      罪之動機、目的、手段、所生危害及犯後態度等一切情狀
      ，量處如主文所示之刑，並就有期徒刑部分，諭知如主文
      所載之易科罰金折算標準，就併科罰金部分，諭知如主文
      所載之易服勞役之折算標準。扣案之具有殺傷力之子彈7
      顆係違禁物，但其中有2 顆業經試射完畢，已失子彈之構
      造、性能，爰就扣案中之5 顆，依刑法第38條第1 項第1
      款之規定沒收。而上述經試射完畢之子彈2 顆，即非違禁
      物，自無庸宣告沒收。
據上論斷，應依刑事訴訟法第455 條之1 第1 項、第3 項、第36
4 條、第369 條第1 項前段、第299 條第1 項前段，槍砲彈藥刀
械管制條例第12條第4 項，刑法第2 條第1 項、刑法第11條前段
、第47條（修正前）、第41條第1 項前段（修正前）、第42條第
3項 、第38條第1 項第1 款，罰金罰鍰提高標準條例第2 條（修
正前），現行法規所定貨幣單位折算新臺幣條例第2 條，判決如
主文。
本案經檢察官魏宏安到庭執行職務。
中    華    民    國    95    年    10    月    25    日
                  刑事第三庭審判長  法  官  柳章峰
                                    法  官  顧正德
                                    法  官  呂曾達
以上正本證明與原本無異。
如不服本判決，應於判決送達後10日內向本院提出上訴狀（應抄
附繕本）。告訴人或被害人如對於本判決不服者，應具備理由請
求檢察官上訴，其上訴期間之計算係以檢察官收受判決正本之日
期為準。
                                    書記官  許千士
中    華    民    國    95    年    10    月    25    日
附錄本判決論罪之法條：
槍砲彈藥刀械管制條例第12條第4 項。
槍砲彈藥刀械管制條例第12條
未經許可，製造、販賣或運輸子彈者，處 1 年以上 7 年以下有
期徒刑，併科新台幣 500 萬元以下罰金。
未經許可，轉讓、出租或出借子彈者，處 6 月以上 5 年以下有
期徒刑，併科新台幣 300 萬元以下罰金。
意圖供自己或他人犯罪之用，而犯前二項之罪者，處 3 年以上
10 年以下有期徒刑，併科新台幣 700 萬元以下罰金。
未經許可，持有、寄藏或意圖販賣而陳列子彈者，處 5 年以下有
期徒刑，併科新台幣 300 萬元以下罰金。
第 1 項至第 3 項之未遂犯罰之。


司法院資訊處製作；財團法人民間司法改革基金會備份。
